【裁判字號】    95,訴,330
【裁判日期】    950621
【裁判案由】    加重強盜罪等
【裁判全文】
臺灣士林地方法院刑事判決               95年度訴字第330號
公  訴  人  臺灣士林地方法院檢察署檢察官
被      告  乙○○
                    (
選任辯護人  葉大慧律師
上列被告因加重強盜罪等案件，經檢察官提起公訴（95年度偵緝
字第253 號），經被告於準備程序中就本案被訴事實為有罪之陳
述，本院合議庭裁定改由受命法官獨任依簡式審判程序審理，並
判決如下：
    主  文
乙○○共同意圖為自己不法之所有，以恐嚇使人將本人之物交付
，累犯，處有期徒刑貳年。
    事  實
一、乙○○前因偽造文書案件，經臺灣桃園地方法院以90年度易
    字第1359號判決處有期徒刑5 月確定，於民國92年11月16日
    執行完畢。竟仍不知悔改，於94年11月21日下午某時，至王
    旭明（業經另行起訴）位於在臺北市○○區○○街188 巷18
    號之住處，聽聞王旭明與賴慶忠（已另行起訴）正討論欲以
    甲○○販賣偽造臺北市政府專用垃圾袋為由，向甲○○恐嚇
    勒索金錢，遂另邀陳俊瑋（已另行起訴）前來，4 人共同基
    於意圖為自己不法所有而恐嚇取財之犯意聯絡，由王旭明撥
    打甲○○電話，以購買垃圾袋為由，約甲○○於同日20時許
    在臺北市○○區○○街166 號地下室見面，嗣王旭明、賴慶
    忠、乙○○、陳俊瑋等人即至吉利街164 巷口附近等候，見
    甲○○果駕駛車號9117-JT 號自小客車依約前往，乙○○等
    4 人遂在吉利街164 巷口將甲○○圍住，由賴慶忠以曾向甲
    ○○購買偽造之垃圾袋遭罰款為由，要求甲○○賠錢解決，
    王旭明則對甲○○恫嚇稱「少年董，你做這種袋子很好賺」
    、「手頭不方便，有困難，你知道我的意思」等言詞，致使
    甲○○心生畏怖，欲將皮夾內之新臺幣（下同）4,000 元交
    予王旭明，惟因金額太少，引起王旭明等不滿而未收受，詎
    乙○○、王旭明、賴慶忠、陳俊瑋等人竟承前恐嚇取財之犯
    意，並基於剝奪甲○○行動自由之犯意聯絡，共同將甲○○
    強押上9117-JT 號自小客車內，並由王旭明駕駛該車，乙○
    ○乘坐於副駕駛座，賴慶忠、陳俊瑋分坐後座兩旁，甲○○
    坐於後座中間，強制將甲○○載往北投山區，以此方法剝奪
    甲○○之行動自由，並在車內由陳俊瑋從甲○○身上搜出提
    款卡，乙○○則以「老實一點，不然將你腿打斷很容易」等
    言詞恐嚇甲○○，致甲○○心生畏懼，將其所有之ALCATEL
    牌手機及NOKIA 牌手機各1 支交給乙○○，並同意以提款卡
    提領現金交付乙○○等人，王旭明隨即將車開下山，由陳俊
    瑋帶同甲○○至臺北市○○區○○路1 段78號華南銀行石牌
    分行前之提款機提款，因陳俊瑋害怕遭提款機內之攝影機拍
    攝，未靠近提款機，甲○○見陳俊瑋未注意其提款情形，即
    按提款取消鍵，並告訴陳俊瑋無法提款，王旭明等遂又將甲
    ○○載至同路段88號陽明銀行前之提款機，仍由陳俊瑋陪同
    提款，惟甲○○趁陳俊瑋不注意之際逃脫報警，王旭明等人
    見狀即駕車駛離現場，並將該車輛棄置路旁後，紛紛逃逸。
    嗣經警循線追查，始悉上情。
二、案經甲○○訴由臺北市政府警察局北投分局報請臺灣士林地
    方法院檢察署檢察官偵查起訴。
    理  由
一、上揭事實，業據被告於本院準備程序及審理時坦承不諱，核
    與被害人甲○○指述之情節及王旭明、賴慶忠、陳俊瑋等人
    陳述之內容大致相符，復有贓物認領保管單1 紙、照片9幀
    等在卷可稽，足認被告之自白與事實相符，堪予採信。是本
    案事證已臻明確，被告之犯行堪以認定，應依法論科。
二、核被告所為，係犯刑法第302 條第1 項之剝奪他人行動自由
    罪及同法第346 條第1 項之恐嚇取財罪。原起訴意旨認被告
    係犯刑法第346 條第3 項、第1 項之恐嚇取財未遂罪及同法
    第330 條第1 項之加重強盜罪，尚有未洽，惟此部分業經實
    行公訴之檢察官當庭將起訴法條更正為刑法第302 條第1 項
    之剝奪他人行動自由罪及同法第346 條第1 項之恐嚇取財罪
    ，依檢察一體原則，本院自無須變更起訴法條，併予敘明。
    被告與王旭明、賴慶忠、陳俊瑋等人間有犯意聯絡及行為分
    擔，為共同正犯。又被告所犯剝奪他人行動自由罪與恐嚇取
    財罪間，有方法行為與目的行為之牽連關係，應從一重之恐
    嚇取財罪處斷。被告前因偽造文書案件，經臺灣桃園地方法
    院以90年度易字第1359號判決處有期徒刑5 月確定，於92年
    11月16日執行完畢，有臺灣高等法院被告前案紀錄表1 件在
    卷可憑，其於有期徒刑執行完畢後，5 年內再犯本案有期徒
    刑以上之罪，為累犯，應依法加重其刑。爰審酌被告為圖不
    法利益，以恐嚇、強押等方式遂其目的，嚴重侵害他人人身
    自由及安全，惡性重大，惟業於本院訊問時坦承犯行，深表
    悔悟，犯罪後態度良好，且其個人並未實際獲取財物，及其
    犯罪之動機、手段、生活狀況、品行、智識程度等一切情狀
    ，量處如主文所示之刑，以資懲儆。
三、如不服本判決，應於判決送達後10日內，向本院提出上訴狀
    。
據上論斷，應依刑事訴訟法第273 條之1 第1 項、第299 條第1
項前段，刑法第28條、第346 條第1 項、第302 條第1 項、第55
條、第47條，罰金罰鍰提高標準條例第1 條前段，判決如主文。
本案經檢察官陳銘鋒到庭執行職務
中    華    民    國    95    年    6     月    21    日
                  刑事第二庭法  官  馬傲霜
以上正本證明與原本無異。
                            書記官  陳玉瓊
中    華    民    國    95    年    6     月    21    日
附錄本判決論罪科刑依據之法條：
刑法第302條第1項
  私行拘禁或以其他非法方法，剝奪人之行動自由者，處5 年以
  下有期徒刑、拘役或300元以下罰金。
刑法第346條第1項
  意圖為自己或第三人不法之所有，以恐嚇使人將本人或第三人
  之物交付者，處6 月以上5 年以下有期徒刑，得併科1,000 元
  以下罰金。


司法院資訊處製作；財團法人民間司法改革基金會備份。
